臺灣臺北地方法院民事判決　　　　　　　　　　　　九十二年度訴字第四一五０號
　　原　　　告　丙○○
　　被　　　告　彰化商業銀行股份有限公司
　　法定代理人　甲○○
　　訴訟代理人　乙○○
當事人間債務人異議之訴事件，本院於民國九十三年一月二十八日言詞辯論終結，判
決如下：
    主  文
原告之訴駁回。
訴訟費用由原告負擔。
    事  實
甲、原告方面：
一、聲明：
  (一)請求撤銷原告對樓永康向被告借貸之連帶保證契約。
  (二)鈞院九十二年度執字第一七二三五號債權人即被告與債務人即原告間拍賣聯電股
    票之強制執行程序應予撤銷。
  (三)鈞院八十八年十二月九日北院文八八民執助戊字第三三三號強制執行事件就債務
    人於世華銀行帳戶之存款支取新台幣（下同）九百五十二元之執行程序應予撤銷
    。
二、陳述：
  (一)原告當初剛從軍中退休，沒有商業經驗，經過訴外人即主債務人樓永康之遊說，
    遂於民國七十九年七月二十一日填寫向被告借貸之保證契約，當時僅填寫姓名、
    ，迨至九十二年七月十一日被告在法庭上出示證件，始知已落入圈套。且被告取
    保未依銀行法第十二條之一規定，因而依該條及民法第七十四條之規定訴請撤銷
    對樓永康向被告借貸之連帶保證契約。
  (二)樓永康於八十年九月二日及同年月五日簽立本票，與前述保證契約已相隔一年一
    個月之久，顯有疑義。被告明知樓永康之本票為人頭保證而惡意取得，依票據法
    第十四條第一項規定，不得享有票據上之權利，且被告已執票十二年之久，依票
    據法第二十二條規定，追索權消滅，則其保證亦消滅。故原告得隨時通知被告撤
    銷其保證。故依民法第七十四條、票據法第十四條第一款、第二十二條及第一百
    二十二條第五款之規定，請求法院撤銷被告之執行程序。
三、證據：提出世華聯合商業銀行八十八年十二月二十三日函、原告榮民證、本院執
    行處函各一份（均影本）為證，並聲請調閱鈞院八十五年訴字第三七七號卷宗。
乙、被告方面：
一、聲明：原告之訴駁回。
二、陳述：
    被告係本於八十五年訴字第三七七號確定判決換發之鈞院八十七民執甲八七八二
    字第一九七五五號債權憑證聲請強制執行，該確定判決判原告、豐大製衣廠股份
    有限公司及樓永康應負連帶給付被告欠款之責，原告以其僅在保證書中填寫姓名
    、住址等，認無經驗而輕率之情形，顯無足採。被告既為連帶債務之債權人，自
    得對於連帶債務人中一人或數人或全體，同時或先後請求全部或一部之給付，故
    原告主張應向樓永康居住之房地執行，並無依據，況被告係以消費借貸關係及連
    帶保證關係為請求權基礎，而非票據關係，自無是用票據法之問題。
丙、本院依職權調閱本院九十二年度執字第一七二三五號執行卷。
    理  由
一、原告起訴主張：當初經樓永康之遊說，於七十九年七月二十一日填寫向被告借貸
    之保證契約，當時僅填寫姓名、
    寫，顯係無經驗，而請求撤銷原告對樓永康向彰化銀行借貸之連帶保證契約及本
    院九十二年度執字第一七二三五號執行程序。
    被告則以：依消費借貸關係及連帶保證關係，由本院以八十五年度訴字第三七七
    號確定判決判原告、豐大製衣廠股份有限公司及樓永康應負連帶給付被告欠款之
    責，被告本於該確定判決為執行名義，就原告之財產聲請強制執行，依法有據等
    語。
二、經查：被告於八十四年間依消費借貸及連帶保證法律關係，請求原告、豐大製衣
    廠股份有限公司及樓永康等連帶返還借款，經本院八十五年度訴字第三七七號受
    理在案，嗣於八十五年三月十五日言詞辯論終結，於八十五年三月二十二日判決
    原告與樓永康等應連帶給付被告二百八十四萬元及利息、違約金，兩造均未上訴
    而確定。被告以前揭確定判決換發本院八十七民執甲八七八二字第一九七五五號
    債權憑證，聲請向連帶保證人即原告之財產強制執行等情，業經調閱本院八十五
    年度訴字第三七七號民事卷及九十二年度執字第一七二三五號執行卷核閱屬實。
三、原告主張其於七十九年七月二十一日填寫連帶保證契，並無經驗而極為輕率，保
    證契顯有瑕疵，爰依民法第七十四條之規定，撤銷原告對樓永康向被告借貸之連
    帶保證契約，再被告取保未依銀行法第十二條之一之規定等語。經查：
  (一)按法律行為，係乘他人之急迫、輕率或無經驗，使其為財產上之給付，或為給付
    之約定，依當時情形顯失公平者，法院得因利害關係人之聲請，撤銷其法律行為
    ，或減輕其給付，民法第七十四條定有明文，是法院依民法第七十四條第一項之
    規定撤銷法律行為，不僅須行為人有利用他人之急迫、輕率、或無經驗，而為法
    律行為之主觀情事，並須該法律行為，有使他人為財產上之給付或為給付之約定
    ，依當時情形顯失公平之客觀事實，始得因利害關係人之聲請為之。查原告係擔
    保豐大製衣廠股份有限公司向被告借款之連帶保證人，而稱保證者，係一方於他
    方之債務人不履行債務時，由其代負履行責任之契約，即主債務人不履行主債務
    時，保證人始代負履行責任，故連帶保證人並不因簽訂連帶保證契約，即應對債
    權人為財產上之給付，或為給付之約定，與民法第七十四條規定得撤銷之情形有
    間。
  (二)次按銀行辦理自用住宅放款或消費性放款，已取得前條所定之足額擔保時，不得
    以任何理由要求借款人提供連帶保證人，銀行法第十二條之一第一項雖定有明文
    ，然該條文係於八十九年十一月一日始增訂，並無溯及既往之效力，況豐大製衣
    廠股份有限公司之借款，應屬工商貸款性質，並非自用住宅放款，更非消費性貸
    款。是原告依民法第七十四條、銀行法第十二條之一第一項主張撤銷連帶保證契
    約，即屬無據。
  (三)再按執行名義成立後，如有消滅或妨礙債權人請求之事由發生，債務人得於強制
    執行程序終結前，向執行法院對債權人提起異議之訴。如以裁判為執行名義時，
    其為異議原因之事實發生在前訴訟言詞辯論終結後者，亦得主張之，強制執行法
    第十四條第一項亦有明定，從而以裁判為執行名義時，債務人僅得就異議原因發
    生在前訴訟言詞辯論終結後者，始得提起債務人異議之訴。原告主張保證契約簽
    立時點在七十九年間，既在本院八十五年度訴字第三七七號案件言詞辯論終結前
    所簽，則其以之為異議原因，並主張有消滅或妨礙被告請求之事由，提以本件債
    務人異議之訴，依照首揭說明，自無足取。
五、至於原告主張被告取得之樓永康簽立之本票，係屬惡意取得，及追索權時效消滅
    等情，而依票據法第十四條第一款、第二十二條及第一百二十二條第五款之規定
    ，訴請撤銷強制執行程序等情，然被告於前揭確定判決係以消費借貸及連帶保證
    關係為訴訟標的，已如前述，被告並非以票據關係為請求，自無適用票據法規定
    之問題，故原告此部分之主張，亦無足取。
六、綜上，原告以確定判決言詞辯論終結前之事由，提起債務人異議之訴，顯屬無據
    ，從而，原告依民法第七十四條、銀行法第十二條之一、票據法第十四條第一款
    、第二十二條及第一百二十二條第五款之規定，請求法院撤銷連帶保證契約及被
    告對原告財產聲請之強制執行程序，為無理由，應予駁回。
七、兩造其餘攻擊防禦方法及舉證，核與判決結果無影響，爰不一一論述，附此敘明
    。
八、結論：本件原告之訴為無理由，依民事訴訟法第七十八條，判決如主文。
中　　　華　　　民　　　國　　九十三　　年　　　一　　　月　　 三十 　　日
                          民事第五庭審判長法  官    吳青蓉
                                          法  官    周美雲
                                          法  官    紀文惠
正本係照原本作成
如對本判決上訴，須於判決送達後廿日內向本院提出上訴狀
中　　　華　　　民　　　國　　九十三　　年　　  二　  　月   　　二　　日
                                          書記官    袁以明
